臺灣宜蘭地方法院刑事判決　　　　　　　 99年度易字第423號
公　訴　人　臺灣宜蘭地方法院檢察署檢察官
被　　　告　李奇勳
上列被告因竊盜案件，經檢察官提起公訴（99年度偵字第822號
），本院判決如下：
    主  文
李奇勳無罪。
    理  由
一、公訴意旨略以：被告李奇勳與李世豪（業經本院通緝中）共
    同基於意圖為自己不法所有之犯意聯絡，於民國98年3月16
    日上午5時30分許，由李世豪駕駛車牌號碼9P-2845號自用小
    客車並搭載被告，至宜蘭縣五結鄉○○路○段174號1樓統一
    超商昱成門市，二人均進入該超商，由被告向大夜班店員林
    韓儒佯稱欲購買整箱的飲料或品牌飲料，李世豪即趁林韓儒
    進去倉庫拿取飲料疏未注意財物之際，徒手開啟櫃臺抽屜，
    竊取林韓儒所管理置於抽屜內之新台幣（下同）6,500元，
    得手後，向林韓儒佯稱錢不夠需至車上取錢，李世豪與被告
    隨即駕車離去，各分得贓款3,000元，餘款供加油之用。嗣
    經林韓儒報警而循線查獲，因認被告涉犯刑法第320條第1項
    之竊盜罪嫌。
二、按犯罪事實應依證據認定之，無證據不得認定犯罪事實，刑
    事訴訟法第154條第2項定有明文。次按事實之認定應憑證據
    ，如未能發現相當證據，或證據不足以證明，自不能以推測
    或擬制之方法為裁判之基礎；又認定不利於被告之事實，須
    依積極證據，苟積極證據不足為不利於被告事實之認定時，
    即應為有利於被告之認定，更不必有何有利之證據（最高法
    院40年台上字第86號、30年上字第816號判例參照）。再所
    謂「積極證據足以為不利被告事實之認定」，係指據為訴訟
    上證明之全盤證據資料，在客觀上已達於通常一般人均不致
    於有所懷疑，而得確信被告確曾犯罪之程度，若未達此一程
    度，而有合理懷疑之存在時，即無從為有罪之確信（同院76
    年度台上字第4986號判例意旨參照）。
三、公訴人認被告涉犯上開罪嫌，無非以：被告李世豪於警詢及
    偵查中之陳述、告訴人林韓儒之指訴及監視器翻拍照片12張
    等，資為論據。
四、訊據被告堅決否認上開犯行，辯稱：未與李世豪於上開時間
    同至上開地點竊盜，監視器所攝得之人係李世豪之另名友人
    ，並非被告等語。
五、經查，李世豪與另名男子於98年3月16日上午5時30分許，至
    宜蘭縣五結鄉○○路○段174號1樓統一超商昱成門市竊取該
    店置於抽屜內之6,500元等情，固據李世豪於警詢及偵查中
    均坦承不諱，核與證人即告訴人林韓儒於警詢及偵查中證稱
    有二名男子至該店內竊盜等情相符，復有監視器翻拍照片12
    張在卷可查。然查，證人林韓儒於警詢及偵查中均稱：對行
    為人之長相已經遺忘，無法指證該日至店內竊盜之人究為何
    人。而經核上開監視器翻拍照片所示，與李世豪同去之男子
    蓄有長髮，面部輪廓不清，而無法辨識其長相。參以證人即
    本件承辦員警亦到院證稱：無法百分之百確定監視器畫面中
    另名男子為被告等語。從而，依證人林韓儒及監視器翻拍照
    片，尚無法做不利於被告之認定。
六、至李世豪於警詢及偵查中雖稱指證於98年3月16日與其同至
    上開超商行竊之人為被告，然查，李世豪於98年5月31日偵
    查中係陳稱與一名同為就讀復興商工之「張松豪」前往行竊
    ，經檢察官查明該校並無「張松豪」之人後，始於98年6月2
    2日偵查中其後接受警詢時改稱係與被告共同為本件竊盜云
    云，其指述前後不一，已難遽採。再參以李世豪於98年6月3
    日及4日各傳簡訊1通與被告，內容為：「剛剛檢察官打給我
    ，你現在在外小心點，他們剛已經有在問我了，問你的電話
    和年齡和學校，反正他們現在要我說就對了，我現在交保金
    不能在拖了差兩萬，期限是禮拜四中午不然就收押，我媽說
    如果你朋友不想想辦法就叫我把你們的電話給他們！反正就
    這樣-別到松山」、「現在我已經湊到一萬了，明天我要去
    宜蘭，現在還差一萬。我朋友他們都很不爽，這不完全是我
    的事。現在是我在保你那誰要保我。反正我明天一定要給交
    保金。如果你今天也要我自己想辦法的話，那我就以不害到
    我自己為原則!」惟李世豪於98年5月31日經偵訊後，檢察官
    係諭知請回，並未諭知交保。李世豪對被告捏造需要交保金
    ，其動機顯有可疑，更削弱其於98年6月22日指證被告之憑
    信性。本院因認李世豪之指證，不足採信。
七、綜上所述，本院認依公訴人所舉證據，對被告是否涉犯竊盜
    之犯行，仍有合理之可疑。依「罪證有疑，利於被告」之證
    據法則，則不得遽為不利被告之認定。此外，復查無證據證
    明被告涉犯公訴人所指之上開犯行，不能證明被告犯罪，依
    法應為無罪之諭知。
據上論斷，應依刑事訴訟法第301條第1項，判決如主文。
本案經檢察官劉惟宗到庭執行職務
中    華    民    國   100    年    9     月    8     日
                  刑事第四庭  法  官  謝佩玲
以上正本證明與原本無異。
如不服本判決應於收受本判決後10日內向本院提出上訴書狀，並
應敘述具體理由。若未敘述理由者，應於上訴期間屆滿後20日內
向本院補提理由書狀（均須按他造當事人之人數附繕本）。
                              書記官  李玉雲
中    華    民    國   100    年    9     月    8     日